---
title: "Clase 5"
subtitle: "Práctica integradora de `tidyverse`"
output: 
  html_document:
    toc: TRUE
    toc_float: TRUE
author: "Germán Rosati y Laia Domenech Burin"
date: "`r format(Sys.time(), '%d %B, %Y')`"
theme: Boadilla
---
```{r setup, include=FALSE}
knitr::opts_chunk$set(echo=FALSE)
```

```{r message=FALSE, warning=FALSE, include=FALSE, paged.print=FALSE}
knitr::opts_chunk$set(echo=TRUE, message=FALSE, warning=FALSE, tidy=TRUE)
```


1. Importe las liberías `tidyverse` y `eph`. 

```{r}
### 
```

2. ¿Cuáles son las tasas de actividad, empleo y desempleo según sexo del III trimestre de 2025?
  + Tasa de actividad: PEA/población total
  + Tasa de empleo: población ocupada/población total
  + Tasa de desempleo: Población desocupada/PEA
  
```{r}
### 
```

3. ¿Cómo variaron estos niveles en relación al tercer trimestre de 2024? Plasme los resultados en una tabla comparativa. 
```{r}
### 
```

4. ¿Cómo es la brecha salarial en el grupo de jóvenes (18 a 35 años)? ¿Y para mayores (36 a 70 años)? Calcularla para el III trimestre de 2025

```{r}
### 
```

5. ¿Qué región presenta los mayores niveles de desocupación? Calcularla para el III trimestre de 2025

```{r}
### 
```

6. ¿Cómo son los niveles de actividad y desocupación para el Gran Buenos Aires? Calcularla para el III trimestre de 2025
```{r}
### 
```

