---
title: "Clase 5. Explorando datos cuantitativos"
subtitle: "Práctica R"
author: "Laia Domenech Burin y Germán Rosati"
output: 
  html_document:
    toc: TRUE
    toc_float: TRUE
date: "`r format(Sys.time(), '%d %B, %Y')`"
theme: Boadilla
---

```{r setup, include=FALSE}
knitr::opts_chunk$set(echo = TRUE)
```

```{r message=FALSE, warning=FALSE, include=FALSE, paged.print=FALSE}
knitr::opts_chunk$set(echo=TRUE, message=FALSE, warning=FALSE, tidy=TRUE)
```

# Exploración de datos cuantitativos 

## Encuesta Permanente de Hogares
```{r, echo=TRUE, warning=TRUE}
library(tidyverse)
library(eph)
```

## Importamos datos y los etiquetamos
```{r message=FALSE, warning=FALSE, paged.print=TRUE}
df <- get_microdata(year = 2021, trimester = 2, type = "individual")
```

```{r}
options(scipen=999)
```

## Explorando los datos 
La clase de hoy vamos a concentrarnos en el análisis de datos **cuantitativos**. Recordarán que existen algunas medidas resumen de este tipo de variables:

- **cuantiles:** con la función `quantile()` podemos expresar el tipo de cuantil que deseamos. En el parámetro `probs` colocamos los cuantiles que queremos. Por default nos devuelve los cuartiles, pero en el parámetro 
  + **cuartiles:**
```{r}
quantile(df$ITF)
```

  + **deciles:**
```{r}
quantile(df$ITF, probs = seq(0, 1, 0.1))
```

Aquí vemos que hasta el 10% de la población indica que gana 0 pesos per capita mensuales, y el último decil de ingresos gana más de 10 veces de lo que gana la mitad de la población. Esto nos indica que hay muchos **outliers** en nuestra distribución de la variable, lo cual va a afectar el promedio de los ingresos.  

- **media:**
```{r}
mean(df$ITF)
```
- **mediana:**
```{r}
median(df$ITF)
```
- **desvío estándar:**
```{r}
sd(df$ITF)
```
¿Con qué función que vimos en las primeras clases podemos ver una aproximación a las medidas resumen? 
```{r}
summary(df$ITF)
```

### Ahora en formato `tidyverse`
Hasta aquí hemos venido usando las funciones de R-base. Pero lo bueno de tidyverse es que podemos ordenar todos estos resultados en una sola tabla. Veamos. Vamos a hacer una tabla en la que concentremos algunas de las medidas que vimos hasta aquí (la media, la varianza y el desvío estándar).

```{r}
df %>%
  summarise(media_itf = mean(ITF),
            sd_itf = sd(ITF),
            var_itf = var(ITF))
```

Ahora ustedes pueden armar una tabla con el mínimo, la mediana, la media, y el máximo
```{r}
###
```

## Representación gráfica de los datos

- El **boxplot** es un gráfico que resume los valores que vimos: nos muestra los otuliers, los rangos intercuartiles y la media. 
```{r}
df %>%
  ggplot(aes(y=ITF))+
  geom_boxplot()
```

- **histograma:** nos muestra la frecuencia de una variable cuantitativa continua

```{r}
df %>%
  ggplot(aes(x=ITF))+
  geom_histogram()+
  labs(x="Ingreso total del hogar",
       y = "n")
```
Puedo "recortar" el gráfico con los atributos `ylim()` o `xlim()` :

```{r}
df %>%
  ggplot(aes(x=ITF))+
  geom_histogram()+
  labs(x="Ingreso total del hogar",
       y = "n")+
  xlim(0, 400000)
```

- **scatterplot:** es un gráfico que nos sirve para mostrar la correlación entre dos variables cuantitativas. Vamos a analizar la relación entre el ingreso de la ocupación principal (P21) y la edad (CH06) entre les ocupades.
```{r}
df %>% 
  filter(ESTADO==1 & P21 > 0) %>%
  ggplot(aes(x=CH06, y=P21)) +
  geom_point() +
  labs(x="Edad",
       y = "Ingreso de la ocupación principal")

```

¿Qué pasa si re-escalamos esto mediante logartimos? Podemos hacerlo transformando directamente la variable en `aes()`:
```{r echo=TRUE}
df %>% 
  filter(ESTADO==1 & P21 > 0) %>%
  ggplot(aes(x=log10(CH06), y=log10(P21))) +
  geom_point()
  labs(x="Edad",
       y = "Ingreso de la ocupación principal")
```

O usando las funciones para reescalar los ejes:
```{r echo=TRUE, message=FALSE, warning=FALSE}

df %>% 
  filter(ESTADO==1 & P21 > 0) %>%
  ggplot(aes(x=CH06, y=P21)) +
  scale_y_log10() + 
  scale_x_log10() +
  geom_point()
  labs(x="Edad",
       y = "Ingreso de la ocupación principal")

```

¿Qué diferencias ven en cada uno de los gráficos?
