---
title: "Clase 5"
subtitle: "Práctica integradora de `tidyverse`"
output: 
  html_document:
    toc: TRUE
    toc_float: TRUE
author: "Germán Rosati y Laia Domenech Burin"
date: "`r format(Sys.time(), '%d %B, %Y')`"
theme: Boadilla
---
```{r setup, include=FALSE}
knitr::opts_chunk$set(echo=FALSE)
```

```{r message=FALSE, warning=FALSE, include=FALSE, paged.print=FALSE}
knitr::opts_chunk$set(echo=TRUE, message=FALSE, warning=FALSE, tidy=TRUE)
```

1. Importe las liberías `tidyverse` y `eph`. 
```{r}
library(eph)
library(tidyverse)
```

2. ¿Cuáles son las tasas de actividad, empleo y desempleo según sexo del III trimestre de 2025?
  + Tasa de actividad: PEA/población total
  + Tasa de empleo: población ocupada/población total
  + Tasa de desempleo: Población desocupada/PEA
  
Input para las tasas de actividad y empleo
```{r}
eph2025 <- get_microdata(year=2025,
                         trim=3)

eph2025 <- eph2025 %>% organize_labels()

eph2025 <- eph2025 %>% mutate(across(c(CH04, ESTADO), ~as.character(.x)))

eph2025 <- eph2025 %>%
        mutate(estado_r = if_else(
                ESTADO == "Entrevista individual no realizada (no respuesta al cuestionario individual)" | ESTADO == "Menor de 10 anios.", "Inactivo", ESTADO)
        )

table(eph2025$ESTADO, eph2025$estado_r)

eph2025 %>%
        group_by(CH04, estado_r) %>%
        summarise(n=n()) %>%
        mutate(por = n/sum(n)*100) %>%
        filter(estado_r == "Ocupado" | estado_r == "Inactivo") %>%
        pivot_wider(names_from = CH04,
                    values_from = c(n, por))
```

Tasas de desocupación
```{r}
eph2025 %>%
        filter(estado_r != "Inactivo") %>%
        group_by(CH04, estado_r) %>%
        summarise(n=n()) %>%
        mutate(prop = n/sum(n)*100) %>%
        pivot_wider(names_from = CH04,
                    values_from =c(prop,n)) %>%
        filter(estado_r=="Desocupado")
```


```{r}
eph2025 %>%
        mutate(oc = if_else(estado_r == "Ocupado",1,0),
               des = if_else(estado_r == "Desocupado",1,0),
               inact = if_else(estado_r == "Inactivo",1,0),
               pea = if_else(estado_r == "Ocupado" | estado_r == "Desocupado", 1,0)
        ) %>%
        group_by(CH04) %>%
        summarise(across(c(oc:pea), ~sum(.x))) %>%
        mutate(tasa_act = 100* pea / (oc + des + inact),
               tasa_empleo = 100* oc / (oc+des+inact),
               tasa_desoc = 100* des / pea
             ) %>%
        select(CH04, starts_with("tasa"))
        
        
```

3. ¿Cómo variaron estos niveles en relación al tercer trimestre de 2024? Plasme los resultados en una tabla comparativa. 
```{r}


eph2425 <- get_microdata(year=2024:2025,
                         trim=3)

eph2425 <- eph2425 %>% organize_labels()

eph2425 <- eph2425 %>% 
        mutate(across(c(ANO4, CH04, ESTADO), ~as.character(.x)))

eph2425 <- eph2425 %>%
        mutate(estado_r = if_else(
                ESTADO == "Entrevista individual no realizada (no respuesta al cuestionario individual)" | ESTADO == "Menor de 10 anios.", "Inactivo", ESTADO)
        )
        
eph2425_agg <- eph2425 %>%
        mutate(oc = if_else(estado_r == "Ocupado",1,0),
               des = if_else(estado_r == "Desocupado",1,0),
               inact = if_else(estado_r == "Inactivo",1,0),
               pea = if_else(estado_r == "Ocupado" | estado_r == "Desocupado", 1,0)
        ) %>%
        group_by(ANO4) %>%
        summarise(across(c(oc:pea), ~sum(.x))) %>%
        mutate(tasa_act = 100* pea / (oc + des + inact),
               tasa_empleo = 100* oc / (oc+des+inact),
               tasa_desoc = 100* des / pea
             ) %>%
        select(ANO4, starts_with("tasa")) %>%
        pivot_longer(tasa_act:tasa_desoc)

eph2425_agg %>%
        ggplot() + 
                geom_line(aes(x=ANO4, y=value, color=CH04, group=CH04)) +
                facet_wrap(~name) +
                theme_minimal() +
                labs(x="Año",
                     y="%",
                     color="Sexo")
```

4. ¿Cómo es la brecha salarial en el grupo de jóvenes (18 a 35 años)? ¿Y para mayores (36 a 70 años)? Calcularla para el III trimestre de 2025
```{r}
eph2025 %>%
        filter(CH06 >= 18 & CH06 <= 35) %>%
        filter(P21 >= 0) %>%
        group_by(CH04) %>%
        summarise(media_ingreso = mean(P21)) %>%
        pivot_wider(names_from=CH04,
                    values_from = media_ingreso)
```






```{r}
eph2025 %>%
        filter(CH06 >=18 & CH06 <=35) %>%
        group_by(CH04) %>%
        summarise(media_P21 = mean(P21, na.rm=TRUE)) %>%
        pivot_wider(names_from=CH04,
                    values_from=media_P21) %>%
        mutate(brecha = Mujer/Varon*100)
```


```{r}
eph2025 %>%
        filter(CH06 >= 36 & CH06 <= 70) %>%
        group_by(CH04) %>%
        summarise(media_inglab = mean(P21)) %>%
        pivot_wider(names_from = CH04,
                    values_from = media_inglab) %>%
        mutate(brecha = Mujer/Varon*100)
```

```{r}
eph2025 %>%
        mutate(grupo_edad = case_when(
                CH06 >= 36 & CH06 <= 70 ~ '36 a 70',
                CH06 >= 18 & CH06 <= 35 ~ '18 a 35',
                TRUE ~ "Otros")
        ) %>%
        filter(P21 >= 0) %>%
        filter(grupo_edad != "Otros") %>%
        group_by(grupo_edad, CH04) %>%
        summarise(media_inglab = mean(P21)) %>%
        pivot_wider(names_from = CH04,
                    values_from = media_inglab) %>%
        mutate(brecha = Mujer/Varon)
```

5. ¿Qué región presenta los mayores niveles de desocupación? Calcularla para el III trimestre de 2025

```{r}
eph2025 <- eph2025 %>% mutate(REGION = as.character(REGION))
eph2025 <- eph2025 %>%
        mutate(REGION = if_else(REGION == "44", "Patagonia", REGION))
        
        filter(estado_r == "Desocupado" | estado_r == "Ocupado") %>%
        group_by(REGION, estado_r) %>%
        summarise(n=n()) %>%
        mutate(prop = n/sum(n)*100) %>%
        filter(estado_r=="Desocupado") %>%
        arrange(desc(prop))
```

6. ¿Cómo son los niveles de actividad y desocupación para el Gran Buenos Aires? Calcularla para el III trimestre de 2025
```{r}
eph2025 %>%
        mutate(oc = if_else(estado_r == "Ocupado",1,0),
               des = if_else(estado_r == "Desocupado",1,0),
               inact = if_else(estado_r == "Inactivo",1,0),
               pea = if_else(estado_r == "Ocupado" | estado_r == "Desocupado", 1,0)
        ) %>%
        group_by(REGION) %>%
        summarise(across(c(oc:pea), ~sum(.x))) %>%
        mutate(tasa_act = 100* pea / (oc + des + inact),
               tasa_desoc = 100* des / pea
             ) %>%
        filter(REGION == "Gran Buenos Aires")
 
```

