---
title: "Clase 3"
output: 
  html_document:
    toc: TRUE
    toc_float: TRUE
author: "Germán Rosati y Laia Domenech Burin"
date: "`r format(Sys.time(), '%d %B, %Y')`"
theme: Boadilla
---
```{r setup, include=FALSE}
knitr::opts_chunk$set(echo=FALSE)
```

```{r message=FALSE, warning=FALSE, include=FALSE, paged.print=FALSE}
knitr::opts_chunk$set(echo=TRUE, message=FALSE, warning=FALSE, tidy=TRUE)
```

### Práctica tidyverse

1. Importe las liberías `tidyverse` y `eph`. 

```{r}
library(eph)
library(tidyverse)
```

2. ¿Cuáles son las tasas de actividad, empleo y desempleo según sexo del tercer trimestre de 2020?
  + Tasa de actividad: PEA/población total
  + Tasa de empleo: población ocupada/población total
  + Tasa de desempleo: Población desocupada/PEA
  
Input para las tasas de actividad y empleo
```{r}
eph2020 <- get_microdata(year=2020,
                         trim=3)
eph2020 <- eph2020 %>% organize_labels()

eph2020 %>%
        filter(ESTADO > 0 ) %>%
        group_by(CH04, ESTADO) %>%
        summarise(n=n()) %>%
        mutate(por = n/sum(n)*100) %>%
        pivot_wider(names_from = CH04,
                    values_from = c(n, por))
```

Tasas de desocupación
```{r}
eph2020 %>%
        filter(ESTADO > 0 & ESTADO < 3) %>%
        group_by(CH04, ESTADO) %>%
        summarise(n=n()) %>%
        mutate(prop = n/sum(n)*100) %>%
        pivot_wider(names_from = CH04,
                    values_from =c(prop,n))
```


3. ¿Cómo variaron estos niveles entre 2020 y el tercer trimestre de 2021? Plasme los resultados en una tabla comparativa. 
```{r}
### 
```

4. ¿Cómo es la brecha salarial en el grupo de jóvenes (18 a 35 años)? ¿Y para mayores (36 a 70 años)? Calcularla para el III trimestre de 2020

```{r}
eph2020 %>%
        filter(CH06 >= 36 & CH06 <= 70) %>%
        group_by(CH04) %>%
        summarise(media_inglab = mean(P21)) %>%
        pivot_wider(names_from = CH04,
                    values_from = media_inglab) %>%
        mutate(brecha = Mujer/Varon*100)

```

5. ¿Qué región presenta los mayores niveles de desocupación? Calcularla para el III trimestre de 2021

```{r}
### 
```

6. ¿Cómo son los niveles de actividad y desocupación para el Gran Buenos Aires? Calcularla para el III trimestre de 2021
```{r}
### 
```

