---
title: "Clase 3"
output: 
  html_document:
    toc: TRUE
    toc_float: TRUE
author: "Germán Rosati y Laia Domenech Burin"
date: "`r format(Sys.time(), '%d %B, %Y')`"
theme: Boadilla
---
```{r setup, include=FALSE}
knitr::opts_chunk$set(echo=FALSE)
```

```{r message=FALSE, warning=FALSE, include=FALSE, paged.print=FALSE}
knitr::opts_chunk$set(echo=TRUE, message=FALSE, warning=FALSE, tidy=TRUE)
```

### Práctica tidyverse

1. Importe las liberías `tidyverse` y `eph`. 

```{r}
library(eph)
library(tidyverse)
```

2. ¿Cuáles son las tasas de actividad, empleo y desempleo según sexo del tercer trimestre de 2020?
  + Tasa de actividad: PEA/población total
  + Tasa de empleo: población ocupada/población total
  + Tasa de desempleo: Población desocupada/PEA
  
Input para las tasas de actividad y empleo
```{r}
eph2020 <- get_microdata(year=2020,
                         trim=3)
eph2020 <- eph2020 %>% organize_labels()

eph2020 <- eph2020 %>% mutate(across(c(CH04, ESTADO), ~as.character(.x)))

eph2020 <- eph2020 %>%
        mutate(estado_r = if_else(
                ESTADO == "Entrevista individual no realizada (no respuesta al cuestionario individual)" | ESTADO == "Menor de 10 anios.", "Inactivo", ESTADO)
        )

table(eph2020$ESTADO, eph2020$estado_r)

eph2020 %>%
        group_by(CH04, estado_r) %>%
        summarise(n=n()) %>%
        mutate(por = n/sum(n)*100) %>%
        filter(estado_r == "Ocupado" | estado_r == "Inactivo") %>%
        pivot_wider(names_from = CH04,
                    values_from = c(n, por))
```

Tasas de desocupación
```{r}
eph2020 %>%
        filter(estado_r != "Inactivo") %>%
        group_by(CH04, estado_r) %>%
        summarise(n=n()) %>%
        mutate(prop = n/sum(n)*100) %>%
        pivot_wider(names_from = CH04,
                    values_from =c(prop,n)) %>%
        filter(estado_r=="Desocupado")
```


3. ¿Cómo variaron estos niveles entre 2020 y el tercer trimestre de 2021? Plasme los resultados en una tabla comparativa. 
```{r}
### 
```

4. ¿Cómo es la brecha salarial en el grupo de jóvenes (18 a 35 años)? ¿Y para mayores (36 a 70 años)? Calcularla para el III trimestre de 2020

```{r}
eph2020 %>%
        filter(CH06 >=18 & CH06 <=35) %>%
        group_by(CH04) %>%
        summarise(media_P21 = mean(P21, na.rm=TRUE)) %>%
        pivot_wider(names_from=CH04,
                    values_from=media_P21) %>%
        mutate(brecha = Mujer/Varon*100)
```


```{r}
eph2020 %>%
        filter(CH06 >= 36 & CH06 <= 70) %>%
        group_by(CH04) %>%
        summarise(media_inglab = mean(P21)) %>%
        pivot_wider(names_from = CH04,
                    values_from = media_inglab) %>%
        mutate(brecha = Mujer/Varon*100)
```

```{r}
eph2020 %>%
        mutate(grupo_edad = case_when(
                CH06 >= 36 & CH06 <= 70 ~ '36 a 70',
                CH06 >= 18 & CH06 <= 35 ~ '18 a 35',
                TRUE ~ 'Otros')
        ) %>%
        group_by(grupo_edad, CH04) %>%
        summarise(media_inglab = mean(P21)) %>%
        pivot_wider(names_from = CH04,
                    values_from = media_inglab) %>%
        mutate(brecha = Mujer/Varon)
```

5. ¿Qué región presenta los mayores niveles de desocupación? Calcularla para el III trimestre de 2021
```{r}
eph2020 <- eph2020 %>% mutate(REGION = as.character(REGION))
eph2020 <- eph2020 %>%
        mutate(REGION = if_else(REGION == "44", "Patagonia", REGION))


eph2020 %>%
        filter(estado_r == "Desocupado" | estado_r == "Ocupado") %>%
        group_by(REGION, estado_r) %>%
        summarise(n=n()) %>%
        mutate(prop = n/sum(n)*100) %>%
        filter(estado_r=="Desocupado") %>%
        arrange(desc(prop))
```

6. ¿Cómo son los niveles de actividad y desocupación para el Gran Buenos Aires? Calcularla para el III trimestre de 2021
```{r}
eph2020 %>%
        group_by(REGION, estado_r) %>%
        summarise(n=n()) %>%
        mutate(pob_total_region=sum(n)) %>%
        ungroup() %>%
        filter(estado_r=="Desocupado" | estado_r == "Ocupado") %>%
        mutate(pea_region = sum(n)) %>%
        mutate(        
                tasa_desoc = n/sum(pea_region)*100,
                tasa_act = pea_region / pob_total_region * 100) %>%
        select(REGION, tasa_desoc, tasa_act, n, pea_region, pob_total_region)
        
 
```

