---
title: "Clase 1. Tidydata para Procesamiento de Lenguaje Natural"
subtitle: "Práctica independiente"
output: 
  html_document:
    toc: TRUE
    toc_float: TRUE
author: "Germán Rosati"

date: "`r format(Sys.time(), '%d %B, %Y')`"
---

Vamos a trabajar con unos 340 textos de Lenin y Rosa Luxemburgo (también provenientes del dataset que Diego Koslowski escrapeó del Marxist Internet Archive).

```{r, results='hide'}
library(tidyverse)
library(tidytext)
```

## 1. Cargamos los datos

```{r}
rosa_lenin <- read_csv('../data/lenin_luxemburgo.csv')
```

## 2. Construimos la tabla de tokens del texto
```{r}
###
```

## 3. Eliminamos stopwords

Primero cargamos el diccionario de stopwords

```{r}
stop_words <- read_csv('../data/stop_words_complete.csv', col_names=FALSE) %>%
        rename(word = X1) %>%
        mutate(word = stringi::stri_trans_general(word, "Latin-ASCII"))
```
Ahora sí, podemos proceder a la eliminación:
```{r}
###
```

## 4. ¿Cuáles son las palabras más usadas en el dataset?
```{r}
###
```

## 5. ¿Se observa alguna diferencia entre las palabras que usan Rosa y Lenin?
```{r}
###
```
