---
title: "Machine Learning aplicado a las Ciencias Sociales"
subtitle: "Trabajo Final Integrador"
output: 
  html_document:
    toc: TRUE
    toc_float: TRUE
author: "Germán Rosati"

date: "`r format(Sys.time(), '%d %B, %Y')`"
---

```{r setup, include=FALSE}
knitr::opts_chunk$set(echo = TRUE)
```

```{r message=FALSE, warning=FALSE, include=FALSE, paged.print=FALSE}
knitr::opts_chunk$set(echo=TRUE, message=FALSE, warning=FALSE, collapse=TRUE, highlight=TRUE, paged.print=FALSE, prompt=TRUE, strip.white=FALSE, tidy = TRUE)
```

## Planteo del problema
Actualmente, en factor~data estamos trabajando en la realización de un análisis de la accesibilidad a los diferentes servicios de salud en Argentina, con especial énfasis en los grandes aglomerados urbanos. En ese sentido, buscamos abordar dos objetivos generales:

- generar un mapa con el mayor nivel de desagregación posible de la accesibilidad a la salud
- identificar los determinantes más importantes de esta accesibilidad

## Datos disponibles a la fecha
Para ello, será necesario integrar diferentes fuentes de información. Actualmente, poseemos disponibles tres datasets con los 52.400 radios de _todo el país_. El primero de ellos (`./data/radios_hogar.csv`), contiene alguna información del Censo Nacional de Población y Vivienda del año 2010.

- `link` 
- `provincia` 
- `depto` 
- `hogares_sin_nbi` 
- `banio_uso_exclusivo` 
- `cocina_gas_red`
- `desague_red_cloaca` 
- `techo_membrana` 
- `piso_ceramica_baldosa`
- `agua_de_red` 
- `revestimiento_techo`
- `agua_canieria_dentro` 
- `tiene_bano_o_letrina_si` 
- `inodoro_con_cadena`
- `regimen_tenencia_propietario`

Cada variable contiene la proporción de hogares dentro de cada radio que son clasificados en cada categoría. Fueron construidas sobre las preguntas del [cuestionario de hogar del Censo](https://www.indec.gob.ar/ftp/cuadros/poblacion/cuestionario_basico_2010.pdf). Pueden encontrar [información sobre las definiciones de las variables aquí](https://www.indec.gob.ar/ftp/cuadros/poblacion/glosario_censo2010.pdf). Será necesario explorar el cuestionario del Censo y pensar qué otra información puede agregarse para el análisis.

El segundo dataset (también a nivel de radio censal, disponible en `./data/vuln_sanit.csv`) contiene los tiempos de acceso en minutos a tres tipos de establecimientos de salud:

- `tpo_hospital`: tiempo de acceso a hospitales (alta complejidad)
- `tpo_ctro_salud`: tiempo de acceso a centros de salid (media complejidad)
- `tpo_posta`: tiempo de acceso a postas sanitarias (baja complejidad)

Contiene, además, un campo (`geometry`) con la información vectorial para generar la georreferenciación de cada uno de los radios.

El dataset está tomado del sitio [poblaciones.org](https://mapa.poblaciones.org/map/19501/#/@-34.992107,-63.604001,4z) y está basado en los datos construidos en el [este paper](https://equityhealthj.biomedcentral.com/articles/10.1186/s12939-020-01292-3). Hay, además, en este [link una versión resumida](https://arxiv.org/pdf/1901.08105.pdf) en castellano.

El tercer dataset (disponible en `./data/env_eph.csv`) permite identificar qué radio pertenece a cada uno de los aglomerados urbanos relevados por la Encuesta Permanente de Hogares.

El cuarto dataset (`./data/distribucion_establecimientos_productivos.zip`) está comprimido (deberán descomprimirlo para trabajarlo) y tiene como unidad de registro los establecimientos productivos obrantes en los registros administrativos del Sistema Integrado Previsional Argentino (SIPA) y de registros de AFIP, excepto en el caso de las exportaciones que provienen del sistema registral de la Aduana. Contiene las siguientes columnas:

- `cuit`: Identificador - Anonimización del CUIT de la empresa a la que pertenece el establecimiento. 
- `lat`: Latitud redondeada del establecimiento 
- `lon`: Longitud redondeada del establecimiento 
- `provincia_id`: Código de la provincia 
- `in_departamentos`: Código del departamento 
- `proporcion_mujeres`: Proporción de mujeres en el establecimiento productivo 
- `anio`: Año al que refiere la información del establecimiento en cuestión. 
- `quintil`: Quintil de exportaciones de bienes en el que se ubica la empresa según el nivel de exportaciones del año en cuestión. 
- `sucursal`: Indicador único por sucursal de cada cuit. El par cuit-sucursal conforma un establecimiento. 
- `empleo`: Cantidad agrupada de empleo del establecimiento  
- `clae6`: Actividad de la empresa a nivel de seis dígitos (CLAE6) 

Disponen de mayor inforación metodológica sobre este [dataset en este link](https://cdn.produccion.gob.ar/cdn-cep/establecimientos-productivos/Metodologia_establecimiento_productivos.pdf).

## Preguntas orientadoras para ir avanzando...
Será necesario **especificar el problema a abordar**. 

- ¿Cómo definir la "accesibilidad" a servicios de salud? 
- ¿Cómo medirla de la forma más completa posible con la información disponible?
- ¿Qué indicadores/dimensiones pueden plantearse como posibles determinantes de la accesibilidad a servicios de salud?
- ¿Puede el grado de de diversidad económica (o dicho en términos clásicos, la división social del trabajo) de una zona (radio, fracción, departamento, etc.) ser un factor determinante del acceso a servicios de salud? 
- ¿Existe relación entre la división social del trabajo y el grado de urbanización de una zona dada?

Además, deberemos pensar en las **fuentes de información**

- ¿Qué información podemos utilizar de los datasets disponibles para la pregunta por los determinantes de dicha accesibilidad?
- ¿Qué otra información del CNPyV 2010 podemos utilizar para enriquecer el dataset?
- ¿Cómo podemos diferenciar zonas urbanas de zonas no urbanas? ¿Cómo podemos identificar los grandes aglomerados urbanos?
- ¿Qué tipo de dato tiene cada una de las fuentes? ¿Tienen el mismo nivel de agregación? ¿Las unidades son las mismas? ¿Cómo podemos compatibilizarlos?
- ¿Existen otras fuentes que puedan ser útiles para construir posibles determinantes de la salud?

También deberemos abordar el **diseño del análisis y modelado**

- ¿Qué técnicas deberemos utilizar para abordar los objetivos planteados? ¿Cómo identificar los determinantes de la accesibilidad? ¿Cómo debemos preprocesar los datos?
- ¿Se trata de un problema de aprendizaje supervisado (de clasificación o de regresión), no supervisado o puede pensarse como una combinación de ambos? 
- ¿Qué métricas deberemos utilizar para evaluar el problema?
- ¿Qué diseño de remuestreo será necesario para una correcta estimación de los errores?


---

## Entregables finales
Al finalizar el trabajo, cada equipo deberá entregar 

- un informe de resultados en el que se expondrán los criterios metodológicos llevados adelante para abordar los objetivos, los problemas encontrados, las soluciones a los mismos y los resultados. La extensión máxima del informe será 15 carillas en formato Times New Roman 12, con interlineado 1.5 en hoja A4.
- una presentación en formato Google Slides o similar en el que presetan (en 8 diapositivas como máximo) los principales resultados y problemas del estudio  
- el código utilizado en formato "reutilizable"

## Fecha de presentación
- 30 de Junio de 2025