---
title: "Aprendizaje Supervisado. Árboles de decisión"
subtitle: "Práctica independiente. CART de regresión"
output: 
  html_document:
    toc: TRUE
    toc_float: TRUE
author: "Germán Rosati"

date: "`r format(Sys.time(), '%d %B, %Y')`"
---

La idea de esta práctica independiente es que utilicen las herramientas aprendidas para desarrollar un **árbol de decisión** en R con `tidymodels`.

Vamos a trabajar con datos del segundo trimestre de la EPH en 2015. Está guardada en la carpeta `data` con el nombre `eph15.RDS`. Como verán, el formato de los datos es diferente. Por lo cual, pueden cargarlos de la siguiente manera:

```{r}
library(tidymodels)
library(tidyverse)

load('./data/EPH_2015_II.RData')

data <- data %>% 
           filter(imp_inglab1 != 1) # eliminamos los casos con no respuesta en ingresos.
```

La idea es estimar un modelo que pueda predecir los ingresos, es decir, vamos a entrenar un árbol de regresión. La base tiene las siguientes variables:

- `region`      
- `mas_500`     
- `aglomerado` 
- `ch03`: relación de parentesco con el jefe de hogar      
- `ch04`: sexo
- `ch06`: edad
- `ch07`: estado conyugal
- `ch08`: cobertura médica
- `ch09`: sabe leer y escribir
- `ch15`: lugar de nacimiento
- `ch16`: lugar dónde vivía hace 5 años
- `nivel_ed`: nivel educativo
- `cat_ocup`: categoría ocupacional
- `pp03d`: cantidad de ocupaciones
- `pp03i`: buscó trabajar más horas?
- `intensi`: intensidad de la ocupación
- `pp07a`: antiguedad en el empleo de forma continua
- `p21`: monto de ingreso total de la ocupación principal
- `t_vi`: monto de ingreso no laboral percibido en el mes
- `imp_inglab1`: responde ingresos o no
- `carac`: carácter de la ocupación
- `calif`: calificación de la ocupación
- `rama_ag`: rama de actvidad agregada
- `tam`: tamaño del establecimiento en que trabaja
- `htot`: horas totales trabajadas
- `subs`: su hogar percibe algún tipo de subsidio
- `aportes`: percibe aportes en la ocupación principal

Ahora, entramos a la parte de construcción del workflow de modelado. Recordemos que hay que:

-   Hacer la receta con la fórmula y, si los hay, los pasos de feature engineering que nos parezca que corresponde
    -   ¿Qué pasa con las variables de texto?
-   Partir el train/test
-   Instanciar el modelo, definiendo hiperparámetros
-   Probar con cross-validation cuál es la mejor combinación de hiperparámetros
-   Fitearlo a la base de entrenamiento

```{r}

```

¿Cómo funcionó este modelo en el test set? 

```{r}

```

