---
title: "Intro a R - Movilidad social"
output: 
  html_document:
    toc: TRUE
    toc_float: TRUE
author: "Germán Rosati y Laia Domenech Burin"
date: "`r format(Sys.time(), '%d %B, %Y')`"
---


## Agregado de variables de movilidad social
Dado que una de las dimensiones para construir el modelo de ingresos de Wright son las de "background familiar", las mismas fueron agregadas desde la tabla de hogares de la ENES:

* se carga el dataset
* se eliminan las variables que no se utilizarán
* se normalizan los nombres
* dado que las variables de movilidad de PSH y cónyuge se encuentran como columnas en la tabla de hogar, lo cual significa que cada fila es un hogar (formato wide); se las pasa a formato long, es decir, que ahora cada fila es un PSH o un cónyuge
* se reordenan las columnas



```{r message=FALSE, warning=FALSE, paged.print=TRUE}
df_hogar<-read.spss('F:/PEN/Datasets_ML/PISAC_ENES/data/ENES_Hogares_version_final.sav',
                    to.data.frame = TRUE)

df_hogar<-df_hogar %>% 
                select(c(1:3, 175:226))


df_hogar_cod<-read.spss('F:/PEN/Datasets_ML/PISAC_ENES/data/ENES_Hogares_version_final.sav',
                    to.data.frame = TRUE,
                    use.value.labels = FALSE)


df_hogar$v247a_CIUO08_cod<-df_hogar_cod$v247a_CIUO08
df_hogar$v247a_CNO01_cod<-df_hogar_cod$v247a_CNO01
df_hogar$v252a_CAES_cod<-df_hogar_cod$v252a_CAES
df_hogar$v247b_CIUO08_cod<-df_hogar_cod$v247b_CIUO08
df_hogar$v247b_CNO01_cod<-df_hogar_cod$v247b_CNO01
df_hogar$v252b_CAES_cod<-df_hogar_cod$v252b_CAES


df_hogar <- df_hogar %>%
                select(1:14,v247a_CIUO08_cod, v247a_CNO01, v247a_CNO01_cod, 15:17,
                        v252a_CAES, v252a_CAES_cod, 18:40, v247b_CIUO08_cod, v247b_CNO01, 
                       v247b_CNO01_cod, 42:44, v252b_CAES_cod, everything())
```



```{r message=FALSE, warning=FALSE, paged.print=TRUE}
df_hogar<-df_hogar %>% 
        select(c(1:2,4:32)) %>%
        rename_all(funs(str_replace(., "a", ""))) %>%
        rename(miembro=vnropsh) %>%
        mutate(miembro=as.numeric(miembro)) %>%
        bind_rows(
                df_hogar %>%
                        select(c(1:2, 33:61)) %>%
                        rename_all(funs(str_replace(., "b", ""))) %>%
                        rename(miembro=vnrocon) %>%
                        mutate(miembro=as.numeric(miembro))
                ) %>%
        select(1:2, miembro, everything())

```

### Procesamiento variables de ocupación
#### CNO

```{r message=FALSE, warning=FALSE, paged.print=TRUE}

df_hogar <- df_hogar %>%
        mutate(MS_CNO_carac=str_sub(v247_CNO01_cod,1,2),
               MS_CNO_calif=factor(str_sub(v247_CNO01_cod,5,5),
                                levels=c('1','2','3','4',' '),
                                labels=c('Profesional', 'Técnica',
                                         'Operativa', 'No calificada', NA)),
               MS_CNO_jerarq=factor(str_sub(v247_CNO01_cod,3,3),
                                 levels=c('0','1','2','3', ' '),
                                 labels=c('Dirección', 'Cuenta propia',
                                          'Jefatura', 'Ejecución directa','SD')),
               MS_CNO_tecn=factor(str_sub(v247_CNO01_cod,4,4),
                               levels=c('1','2','3','0','9',' '),
                               labels=c('Sin operación de maquinaria',
                                        'Operación de maquinaria y equipos electromecánicos',
                                        'Operación de sistemas y equipos informartizados',
                                        'SD', 'SD', NA))
        )

```

#### CIUO

```{r message=FALSE, warning=FALSE, paged.print=TRUE}
df_hogar <- df_hogar %>%
                mutate(MS_CIUO_1d=factor(str_sub(v247_CIUO08_cod, 1, 1),
                              levels=c('1','2','3','4','5','6','7','8','9','0'),
                              labels=c('Directivos y gerentes','Profesionales científicos e intelectuales',
                                       'Técnicos y profesionales de nivel medio',
                                       'Personal de apoyo administrativo',
                                       'Trabajadores de los servicios y vendedores de comercios y mercados',
                                       'Agricultores y trabajadores calificados agropecuarios, forestales y pesqueros',
                                       'Oficiales, operarios y artesanos de artes mecánicas y de otros oficios',
                                       'Operadores de instalaciones y máquinas y ensambladores',
                                       'Ocupaciones elementales',
                                       'Ocupaciones militares'))
               )



df_hogar <- df_hogar %>%
        rename_at(vars(starts_with('v')), funs(str_replace(., "v", "MS_v"))) %>%
        rename(MS_egp11=egp11, MS_CSO=CSO)
```


### Niveles educativos de PSHs y cónyuges para movilidad social (modulo hogar)

Dado que en cada variable de historia educativa había una proporción grande de No Respuestas, se imputó cada una con la moda de la distribución:
`MS_v244=='Primario'`, `MS_v245=='Sí'`, `MS_v246==Tercero`
```{r}

#df_hogar <- df_hogar %>%
#        mutate(MS_nivel_ed=
#case_when(
#        MS_v244=='Ninguno'~'Ninguno',
#        MS_v244=='Educación especial'~'Educación especial',
#        MS_v244=='NS/NR'~'Primario',
#        
#        MS_v244=='Primario' & MS_v245=='Sí'~'Primaria/EGB completo',
#        MS_v244=='EGB' & MS_v245=='Sí'~'Primaria/EGB completo',
#        MS_v244=='Secundario' & MS_v245=='Sí'~'Secundario/Polimodal completo',
#        MS_v244=='Polimodal' & MS_v245=='Sí'~'Secundario/Polimodal completo',
#        MS_v244=='Terciario' & MS_v245=='Sí'~'Terciario completo',
#        MS_v244=='Universitario' & MS_v245=='Sí'~'Universitario completo',
#        MS_v244=='Posgrado' & MS_v245=='Sí'~'Universitario completo',
#        
#        MS_v244=='Primario' & MS_v245=='NS/NR'~'Primaria/EGB completo',
#        MS_v244=='EGB' & MS_v245=='NS/NR'~'Primaria/EGB completo',
#        MS_v244=='Secundario' & MS_v245=='NS/NR'~'Secundario/Polimodal completo',
#        MS_v244=='Polimodal' & MS_v245=='NS/NR'~'Secundario/Polimodal completo',
#        MS_v244=='Terciario' & MS_v245=='NS/NR'~'Terciario completo',
#        MS_v244=='Universitario' & MS_v245=='NS/NR'~'Universitario completo',
#        MS_v244=='Posgrado' & MS_v245=='NS/NR'~'Universitario completo',
#        
#        MS_v244=='Primario' & MS_v245=='No'~'Primaria/EGB incompleto',
#        MS_v244=='EGB' & MS_v245=='No'~'Primaria/EGB incompleto',
#        MS_v244=='Secundario' & MS_v245=='No'~'Secundario/Polimodal incompleto',
#        MS_v244=='Polimodal' & MS_v245=='No'~'Secundario/Polimodal incompleto',
#        MS_v244=='Terciario' & MS_v245=='No'~'Terciario incompleto',
#        MS_v244=='Universitario' & MS_v245=='No'~'Universitario incompleto',
#        MS_v244=='Posgrado' & MS_v245=='No'~'Universitario incompleto'
#        )
#)
```



```{r}
#df_hogar<-df_hogar %>%
#        mutate(MS_v246=case_when(MS_v246=='NS/NR'~ 'Tercero'))
```



```{r}
#df_hogar <- df_hogar %>%
#        mutate(MS_years_educ=
#case_when(
#        MS_nivel_ed=='Ninguno'~ 0,
#        MS_nivel_ed=='Educación especial'~ 0,
#        MS_nivel_ed=='Primaria/EGB completo'~ 7,
#        MS_nivel_ed=='Secundario/Polimodal completo'~ 12,
#        MS_nivel_ed=='Terciario completo'~ 15,
#        MS_nivel_ed=='Universitario completo'~ 17,
#        MS_nivel_ed=='Primaria/EGB incompleto' & MS_v123=='Ninguno'~ 0,
#        MS_nivel_ed=='Primaria/EGB incompleto' & MS_v123=='Primero'~ 1,
#        MS_nivel_ed=='Primaria/EGB incompleto' & MS_v123=='Segundo'~ 2,
#        MS_nivel_ed=='Primaria/EGB incompleto' & MS_v123=='Tercero'~ 3,
#        MS_nivel_ed=='Primaria/EGB incompleto' & MS_v123=='Cuarto'~ 4,
#       MS_nivel_ed=='Primaria/EGB incompleto' & MS_v123=='Quinto'~ 5,
#        MS_nivel_ed=='Primaria/EGB incompleto' & MS_v123=='Sexto'~ 6,
#        MS_nivel_ed=='Primaria/EGB incompleto' & MS_v123=='Séptimo'~ 7,
#        MS_nivel_ed=='Primaria/EGB incompleto' & MS_v123=='Octavo'~ 8,
#        MS_nivel_ed=='Primaria/EGB incompleto' & MS_v123=='Noveno'~ 9,
#        MS_nivel_ed=='Secundario/Polimodal incompleto' & MS_v123=='Ninguno'~ 7+0,
#        MS_nivel_ed=='Secundario/Polimodal incompleto' & MS_v123=='Primero'~ 7+1,
#        MS_nivel_ed=='Secundario/Polimodal incompleto' & MS_v123=='Segundo'~ 7+2,
#        MS_nivel_ed=='Secundario/Polimodal incompleto' & MS_v123=='Tercero'~ 7+3,
#        MS_nivel_ed=='Secundario/Polimodal incompleto' & MS_v123=='Cuarto'~ 7+4,
#        MS_nivel_ed=='Secundario/Polimodal incompleto' & MS_v123=='Quinto'~ 12,
#        MS_nivel_ed=='Secundario/Polimodal incompleto' & MS_v123=='Sexto'~ 12,
#        MS_nivel_ed=='Terciario incompleto' & MS_v123=='Ninguno'~ 12+0,
#        MS_nivel_ed=='Terciario incompleto' & MS_v123=='Primero'~ 12+1,
#        MS_nivel_ed=='Terciario incompleto' & MS_v123=='Segundo'~ 12+2,
#        MS_nivel_ed=='Terciario incompleto' & MS_v123=='Tercero'~ 12+3,
#        MS_nivel_ed=='Terciario incompleto' & MS_v123=='Cuarto'~ 15,
#        MS_nivel_ed=='Terciario incompleto' & MS_v123=='Quinto'~ 15,
#        nivel_ed=='Terciario incompleto' & v123=='Sexto'~ 15,
#        nivel_ed=='Universitario incompleto' & v123=='Ninguno'~ 12+0,
#        nivel_ed=='Universitario incompleto' & v123=='Primero'~ 12+1,
#        nivel_ed=='Universitario incompleto' & v123=='Segundo'~ 12+2,
#        nivel_ed=='Universitario incompleto' & v123=='Tercero'~ 12+3,
#        nivel_ed=='Universitario incompleto' & v123=='Cuarto'~ 12+4,
#        nivel_ed=='Universitario incompleto' & v123=='Quinto'~ 12+5,
#        nivel_ed=='Universitario incompleto' & v123=='Sexto'~ 17,
#        nivel_ed=='Universitario incompleto' & v123=='Séptimo'~ 17,
#        TRUE~ 0)
#        )
```




De la base de personas, se filtran los PSH y cónyuges, se hace un join con la tabla de hogares reformulada y se guarda el dataset resultante:

```{r include=FALSE}
df_psh_c <- df %>%
                filter((v111 == 'PSH' | v111 == 'Cónyuge'))

df_psh_c<-df_psh_c %>%
        left_join(df_hogar, by=c('nocues', 'nhog', 'miembro'))

write_sav(df_psh_c, "../data/ENES_psh_cony.sav")

```

