---
title: "Clase 3"
output: 
  html_document:
    toc: TRUE
    toc_float: TRUE
author: "Germán Rosati y Laia Domenech Burin"
date: "`r format(Sys.time(), '%d %B, %Y')`"
theme: Boadilla
---
```{r setup, include=FALSE}
knitr::opts_chunk$set(echo=FALSE)
```

```{r message=FALSE, warning=FALSE, include=FALSE, paged.print=FALSE}
knitr::opts_chunk$set(echo=TRUE, message=FALSE, warning=FALSE, tidy=TRUE)
```

### Práctica tidyverse

1. Importe las liberías `tidyverse` y `eph`. 

```{r}

```

2. Almacene en un objeto llamado `df` los datos individuales del primer trimestre de 2021. 

```{r}

```

3. ¿Cuáles son las tasas de actividad, empleo y desempleo según sexo?
  + Tasa de actividad: PEA/población total
  + Tasa de empleo: población ocupada/población total
  + Tasa de desempleo: Población desocupada/PEA
  
```{r}
```

4. ¿Cómo es la brecha salarial en el grupo de jóvenes (18 a 35 años)? ¿Y para mayores (36 a 70 años)?

```{r}

```

5. ¿Qué región presenta los mayores niveles de desocupación? 

```{r}

```

6. ¿Qué región presenta el promedio de ingresos más altos? 

```{r}

```

7. ¿Cómo son los niveles de actividad y desocupación para esta última región? 