---
title: "Generación dataset ENES para trabajar en clase"
output: html_notebook
---

El presente documento busca identificar las principales operaciones realizadas para el procesamiento de la base de la [ENES-PISAC](http://pisac.mincyt.gob.ar/datos.php) para la replicación de algunos ejercicios de análisis de determinantes de ingresos. 


# Base personas
En primer lugar, se realizan los siguientes procedimientos para la base de personas:

        1. Homogeneización de tipos de campos
        2. Recodificación de variable edad

```{r message=FALSE, warning=FALSE, paged.print=TRUE}
library(foreign)
library(tidyverse)

df<-read.spss('../data/ENES_Personas_version_final_GSF_PIMSA.sav',
               to.data.frame = TRUE,
              
               use.value.labels = TRUE)


# Homogeneización
df <- df %>%
        mutate(v108=as.character(v108),
               v112=as.numeric(as.character(v112)),
               v113=as.numeric(as.character(v113)),
               v115=as.numeric(as.character(v115)),
               t_hogar=as.numeric(as.character(t_hogar)),
               v151=as.numeric(as.character(v151)),
               v163=as.numeric(as.character(v163)),
               v167=as.numeric(as.character(v167)),
               v187=as.numeric(as.character(v187)),
               v205=as.numeric(as.character(v205)),
               v206a=as.numeric(as.character(v206a)),
               v206b=as.numeric(as.character(v206b)),
               v211=as.numeric(as.character(v211)),
               v213b=as.numeric(as.character(v213b)),               
               v213bi=as.numeric(as.character(v213bi)),
               v214b=as.numeric(as.character(v214b)),
               v214bi=as.numeric(as.character(v214bi)),
               v215b=as.numeric(as.character(v215b)),
               v215bi=as.numeric(as.character(v215bi)),
               v216b=as.numeric(as.character(v216b)),
               v216bi=as.numeric(as.character(v216bi)),
               v217b=as.numeric(as.character(v217b)),
               v217bi=as.numeric(as.character(v217bi)),
               ITI=as.numeric(as.character(ITI))
        ) %>% 
        mutate(v108 = as.numeric(case_when(
                v108 == 'Menor de un año' ~ '0',
                v108 == '99 años y más' ~ '99',
                TRUE ~ v108))
        )
```

Luego, se agregan a las etiquetas, los códigos de rama (CAES) y ocupación (CNO y CIUO)

```{r message=FALSE, warning=FALSE, paged.print=TRUE}
df1<-read.spss('../data/ENES_Personas_version_final.sav',
               to.data.frame = TRUE,
               use.value.labels = FALSE)


df$v182caes_cod<-df1$v182caes
df$v183cno_cod<-df1$v183cno
df$v183ciuo_cod<-df1$v183ciuo
```

Finalmente, se ordenan las variables y se eliminan productos intermedios

```{r message=FALSE, warning=FALSE, paged.print=TRUE}
df <- df %>%
        select(1:97,v182caes, v182caes_cod, v183ciuo_cod, v183cno, v183cno_cod, everything())

rm(df1)
```

Exportamos datos a rds

```{r}
write_rds(df, '../data/ENES_Personas_M1.rds')
```

