---
title: "Flujo de trabajo Machine Learning"
subtitle: "Cross Validation. Práctica independiente"
output: 
  html_document:
    toc: TRUE
    toc_float: TRUE
author: "Germán Rosati"

date: "`r format(Sys.time(), '%d %B, %Y')`"
---

```{r setup, message=FALSE, warning=FALSE, include=FALSE,}
knitr::opts_chunk$set(echo=TRUE, message=FALSE, warning=FALSE, tidy=FALSE,
                      fig.width=8)
```

# Práctica independiente   
- Levantemos la base de datos reales llamada **base_EAUH_TNR** (tiene un pre-procesamiento de seleccion y recategorización de algunas variables).     
- Creamos allí la variable dicotómica "nivel de trabajo domestico" que tome los v1alores "Bajo" (menos de 2 horas de trabajo doméstico) y "Alto" (2 horas o más) a partir de la variable original de **TIEMPO_TDNR**. *Recordatorio*: Necesitamos crearla como un factor para modelar   
- Separamos el dataset en train y test.       
- Utilizamos el set de training para construir 2 modelos de regresión logistica con 3 variables predictoras cada uno. 
- Comparamos la **performance** de ambos modelos para predecir en el dataset de testing. 

```{r include=TRUE}
library(tidyverse)
library(tidymodels)

###
```
