---
title: "Flujo de trabajo Machine Learning"
subtitle: "Cross Validation. Práctica independiente"
output: 
  html_document:
    toc: TRUE
    toc_float: TRUE
author: "Germán Rosati"

date: "`r format(Sys.time(), '%d %B, %Y')`"
---

```{r setup, message=FALSE, warning=FALSE, include=FALSE,}
knitr::opts_chunk$set(echo=TRUE, message=FALSE, warning=FALSE, tidy=FALSE,
                      fig.width=8)
```

# Práctica independiente   
- Levantemos la base de datos reales llamada **base_EAUH_TNR** (tiene un pre-procesamiento de seleccion y recategorización de algunas variables).     
- Creamos allí la variable dicotómica "nivel de trabajo domestico" que tome los v1alores "Bajo" (menos de 2 horas de trabajo doméstico) y "Alto" (2 horas o más) a partir de la variable original de **TIEMPO_TDNR**. *Recordatorio*: Necesitamos crearla como un factor para modelar   
- Separamos el dataset en train y test.       
- Utilizamos el set de training para construir 2 modelos de regresión logistica con 3 variables predictoras cada uno. 
- Comparamos la **performance** de ambos modelos para predecir en el dataset de testing.    


```{r include=FALSE}
library(tidyverse)
library(tidymodels)

base_real<- readRDS(file = "./data/base_EAUH_TNR.RDS") %>% 
  mutate(realiza_trabajo_domestico = factor(
          case_when(
                  TIEMPO_TDNR <= 2 ~ 'Bajo',
                  TIEMPO_TDNR > 2 ~ 'Alto',
          ),
    levels = c("Bajo","Alto")))

set.seed(18/12/2022)
base_spliteada<- initial_split(base_real)
base_train<- training(base_spliteada)
base_test<- testing(base_spliteada)

log_model <- logistic_reg() %>% 
  set_mode("classification") %>%  
  set_engine("glm")

modelo_1 <- log_model %>% 
  fit(realiza_trabajo_domestico ~ horas_mercado+menores_hogar+NIVEL_ED,
      data = base_train)  

modelo_2 <- log_model %>% 
  fit(realiza_trabajo_domestico ~ horas_mercado+ingreso_indiv+CH04,
      data = base_train)  

modelo_1 %>% 
  tidy()

modelo_2 %>% 
  tidy()

modelsummary::modelsummary(
  list("modelo 1 " = modelo_1,
       "modelo 2" = modelo_2)
  )
```

Armemos una sola base que tenga las predicciones que hacen los dos modelos. Comienzo por aumentar la base original con las predicciones del modelo 1, las renombro como **"pred_m1"**. Luego con `bind_cols()` voy a añadire a eso las predicciones que hace el modelo 2 y las renombro como **"pred_m2"**.

```{r}
base_2modelos<- augment(modelo_1,base_test) %>%
  rename(pred_m1=.pred_class) %>%  
  bind_cols(predict(modelo_2, base_test)) %>%
  rename(pred_m2=.pred_class) 

base_2modelos %>% conf_mat(truth = realiza_trabajo_domestico,estimate = pred_m1)
base_2modelos %>% conf_mat(truth = realiza_trabajo_domestico,estimate = pred_m2)
```

Veamos ahora las métricas:

```{r}
base_2modelos %>% accuracy(realiza_trabajo_domestico,pred_m1) %>% 
        bind_rows(
                base_2modelos %>% accuracy(realiza_trabajo_domestico,pred_m2)
        )

```