---
title: "Practica independiente 4 - Módulo 3"
subtitle: "Regresión logística."
author: 
  - Diplomatura en Ciencias Sociales Computacionales y Humanidades Digitales (IDAES-UNSAM). Marzo/Abril 2023
  - Carolina Pradier y Guido Weksler
output: 
  html_document:
    toc: TRUE
    toc_float:
      toc_collapsed: true
    toc_depth: 3
    number_sections: true
    theme: readable
---

```{r setup, message=FALSE, warning=FALSE, include=FALSE,}
knitr::opts_chunk$set(echo=TRUE, message=FALSE, warning=FALSE, tidy=FALSE,
                      fig.width=8)
```

# Práctica independiente   
- Levantar la base real llamada **base_EAUH_TNR**.     
- Crear una variable dicotómica "realiza_trabajo_doméstico" que tome los valores "Si" y "No" a partir de la variable original de **TIEMPO_TDNR**. *Ojo*: Necesitan crearla como un factor     
- Eliminen la variable **TIEMPO_TDNR**. 
- Exploren la base y elijan entre 3 o 5 variables que crean son las que mas influyen en la realización de trabajo doméstico   
- Utilizar el set de training para construir 2 modelos de regresión logistica. Uno con las variables que elijieron y otro con todas las variables de la base.    
- Mostraer los coeficientes estimados para cada modelo. Interpretar el signo y su significatividad estadística. 
- Comparar la **performance** de ambos modelos para predecir en el dataset de testing.  

```{r include=FALSE}

```
