---
title: "Introducción a la regresión lineal simple (II)"
subtitle: "Ejercicio integrador"
output: 
  html_document:
    toc: TRUE
    toc_float: TRUE
author: "Germán Rosati"

date: "`r format(Sys.time(), '%d %B, %Y')`"
---

```{r setup, include=FALSE}
knitr::opts_chunk$set(echo=FALSE)
library(tidyverse)
```

```{r message=FALSE, warning=FALSE, include=FALSE, paged.print=FALSE}
knitr::opts_chunk$set(echo=TRUE, message=FALSE, warning=FALSE, collapse=TRUE, highlight=TRUE, paged.print=FALSE, prompt=TRUE, strip.white=FALSE, tidy = TRUE)
```

## Introducción
En el dataset './data/wb_bank_data_2019.csv' tienen información construida por el Banco Mundial acerca de la distribución de la población ocupada según grandes sectores de actividad y categoría ocupacional:

- `SL.AGR.EMPL.ZS.2019`: % total de empleo en agricultura: actividades de agricultura, silvicultura, caza y pesca  
- `SL.IND.EMPL.ZS.2019`: % total de empleo en industria:  actividades de minas y canteras, manufacturas, construcción y energía, gas y agua.
- `SL.SERV.EMPL.ZS.2019`: % total de empleo en servicios: comprende comercio al por mayor y menor y restaurantes y hoteles, transporte, almacenamiento y comunicaciones, finanzas, seguros, servicios inmobiliarios y a las empresas y servicios personales, sociales y comunales.
- `SL.FAM.WORK.ZS.2019`: % total de trabajadores familiares
- `SL.EMP.MPYR.ZS.2019`: % total de empleadores  
- `SL.EMP.SELF.ZS.2019`: % total de independientes (cuenta propia)
- `SL.EMP.WORK.ZS.2019`: % total de trabajadores asalariados  

## 1. Carguen los paquetes a utilizar
```{r}
###
```

## 2. Carguen el dataset
```{r}
###
```

## 3. ¿Qué formato tiene el dataset?

```{r}
###
```


## División del trabajo y desarrollo capitalista

Marx y Engels escribieron en "La ideología alemana":

> La división del trabajo dentro de una nación se traduce, ante todo, en la separación del trabajo industrial y comercial con respecto al trabajo agrícola y, con ello, en la separación de la ciudad y el campo y en la contradicción de los intereses entre una y otro. Su desarrollo ulterior conduce a la separación del trabajo comercial del industrial. (...) Las diferentes fases de desarrollo de la división del trabajo son otras tantas formas distintas de la propiedad; o, dicho en otros términos, cada etapa de la división del trabajo determina también las relaciones de los individuos entre sí, en lo tocante al material, el instrumento y el producto del trabajo...

A partir de "La ideología alemana", podemos plantear como hipótesis que existe una relación entre el desarrollo capitalista y la división del trabajo. Podemos intentar una primera medición de esta relación a partir de la información del dataset. Para ello, vamos a analizar la relación entre la proporción de población ocupada en la rama agro (`SL.AGR.EMPL.ZS.2019`) y la proporción de asalariados (`SL.EMP.WORK.ZS.2019`).

**Importante:** Observar el formato de la tabla e indicar qué transformación sería necesaria para poder trabajarla de forma correcta.

```{r}
###
```


## 4. ¿Existe una correlación entre ambas variables? ¿Cómo lo podrían evaluar? Describa la relación

```{r}
###
```


## 5. Si consideran que tiene sentido, corran una regresión entre ambas variables

```{r}
###
```


## 6. Impriman una tabla resumen de la regresión

```{r}
###
```

## 7. Interpreten los coeficientes

```{r}
###
```

## 8. ¿Qué ajuste tiene la regresión? ¿Qué proporción de la variabilidad de la variable dependiente es capturada por el modelo?  

```{r}
###
```

## 9. Generen e interpreten un residual plot (gráfico de residuos)  

```{r}
###
```
